【裁判字號】    97,親,21
【裁判日期】    970725
【裁判案由】    確認親子關係不存在
【裁判全文】
臺灣雲林地方法院民事判決                97年度親字第21號
原      告  乙○○
法定代理人  丙○○
被      告  甲○○
上列當事人間請求確認親子關係不存在事件，於中華民國97年7
月11日言詞辯論終結，本院判決如下：
    主      文
確認原告乙○○（男、民國○○年○○月○○日生、國民身分證統一編
號：Ｚ000000000號）與被告甲○○ (男、民國○○年○月○○日生、
國民身分證統一編號：Ｚ000000000號）間親子關係不存在。
訴訟費用新臺幣仟元由被告負擔。
    事實及理由
甲、程序方面：
    按被告不抗辯法院無管轄權，而為本案之言詞辯論者，以其
    法院為有管轄權之法院，民事訴訟法第25條定有明文。本件
    被告於訴訟程序中，不抗辯法院無管轄權，而為本案之言詞
    辯論，有本院民國97年7月11日言詞辯論筆錄附卷可稽，是
    依前揭法條，本院即屬有管轄權之法院，合先敘明。
乙、兩造之主張：
一、原告主張：原告之母與被告於96年11月3日結婚，並於96年1
    1月27日生下原告，因此原告之父於戶籍上登記為被告，然
    原告並非原告之母自被告受胎所生，爰依民事訴訟法第247
    條之規定，請求確認兩造親子關係不存在等語，並聲明如主
    文所示。
二、被告方面：對原告所述沒有意見，原告確實非被告之子等語
    。
丙、得心證之理由：
一、按提起否認婚生子女之訴，僅限於依民法第1062條及第1063
    條第1項推定之婚生子女。倘係不受上開推定之婚生子女提
    起確認親子關係存在或不存在之訴，即不受民法第1063條第
    2項規定之限制，亦非司法院大法官釋字第587號解釋之對象
    ，自非不得提起。因此種訴訟，涉及當事人身分及血統真實
    性之認定，應解為人事訴訟之一種，其證據調查程序與人事
    訴訟目的不相牴觸者，自應類推上開關於親子關係訴訟程序
    之規定，此有最高法院95年臺上字第1155號判決意旨可供參
    酌。次按，確認法律關係之訴，非原告有即受確認判決之法
    律上利益者，不得提起之，民事訴訟法第247條第1項前段定
    有明文。而所謂即受確認判決之法律上利益，係指因法律關
    係之存否不明確，致原告在私法上之地位有受侵害之危險，
    而此項危險得以對於被告之確認判決除去之者而言，故確認
    法律關係成立或不成立之訴，苟具備前開要件，即得謂有即
    受確認判決之法律上利益，亦有最高法院42年度臺上字第
    1031號判例意旨可供參照。又非婚生子女，其生父與生母結
    婚者，視為婚生子女，民法第1064條定有明文。亦即非婚生
    子女，因其生父母嗣後結婚，在法律上當然視為婚生，故如
    嗣後發現其與生父間並無血緣關係，可由該子女、生母、生
    父或其他有利害關係之第三人，隨時提起確認親子關係不存
    在之訴，以除去其不實之親子關係（最高法院62年第3次民
    事庭會議決議及71年3月司法院司法業務研究會第1期研究結
    論參照）。另按，確認親子關係存否之訴，雖以事實上血緣
    為基礎，惟係以法律上之父母子女地位是否存在為訴訟標的
    ，並非純然就事實為確認，故倘有確認之利益，非不得提起
    確認之訴。
二、本件原告起訴主張其與被告間不具真實之血緣關係，則兩造
    戶籍登記之身分關係即非明確而有不安之狀態，勢將影響雙
    方因該身分而生之法律關係，足致原告之法律上地位有受侵
    害之危險，惟此種不安之狀態既得以確認判決除去，且原告
    不能提起他訴訟救濟，揆諸前揭說明，原告自有即受本件確
    認判決之法律上利益，是原告自得提起本件確認親子關係不
    存在之訴。
三、經查，原告主張其母與被告於96年11月3日結婚，並於96年1
    1月27日生下原告之上開事實，業據其提出兩造之戶籍謄本2
    份為證，是原告之受胎時點，顯非於原告之母與被告婚姻關
    係存續中之期間。且原告在其母懷孕期間即與訴外人林靖宸
    前往國立成功大學醫學院婦產部優生保健科為親子血緣鑑定
    ，依據該醫院就鑑定結果分析意見為：「本系統所檢驗之
    DNA點位皆無法排除林靖宸與丙○○羊水（男）之血緣關係
    ，其親子關係指數（CPI）為539669.206392，親子關係概率
    值為99.99815%」，可以證明原告應係其母自訴外人林靖宸
    受胎所生。被告對原告上開主張亦不爭執。綜上，可以認定
    兩造間並不具有真實血緣關係，原告非原告之母丙○○自被
    告受胎所生乙節無疑，堪信原告之主張為真正。
四、兩造間既無真實之父子血緣關係，則原告之戶籍資料登記為
    被告之子，即屬不實，揆諸前揭說明，原告請求確認兩造間
    之親子關係不存在，為有理由，應予准許。
五、據上論斷，本件原告之訴為有理由，依民事訴訟法第78條，
    判決如主文。
中    華    民    國    97    年    7     月    25    日
                  家事法庭  法  官    李明鴻
如對本判決上訴，須於判決送達後20日內向本院提出上訴狀（須
附繕本）並需繳納上訴費用新臺幣4,500元。
以上正本係照原本作成。
中    華    民    國    97    年    7     月    29    日
                            書記官    陳美華


司法院資訊處製作；財團法人民間司法改革基金會備份。
